【裁判字號】    89,訴,1024
【裁判日期】    890929
【裁判案由】    清償債務
【裁判全文】
臺灣桃園地方法院民事判決  八十九年度訴字第一○二四號
    原      告  寶島商業銀行股份有限公司
    法定代理人  丁○○
    訴訟代理人  戊○○
                己○○
    被      告  丙○○
                甲○○○
    右  二  人
    訴訟代理人  乙○○
    複代理  人  陳婉玲
右當事人間清償債務事件，本院判決如左：
    主    文
被告應連帶給付原告新台幣肆佰參拾伍萬肆仟壹佰伍拾玖元，及如附表所示之利息、
違約金。
訴訟費用由被告連帶負擔。
    事    實
甲、原告方面：
  一、聲明：如主文所示。
  二、陳述：被告丙○○於附表所示日期，邀集被告甲○○○為連帶保證人，與原告
      訂立借據，並向原告共計貸款新台幣（下同）四百六十萬元，清償日期及利率
      均如附表所示，並約定遲延履行時除仍按上開利率計息外，逾期六個月以內，
      按上開利率百分之十加付違約金，又逾期超過六個月以上者，另按上開利率百
      分之二十加付違約金。詎料本件借款除獲償本金共二十四萬五千八百四十一元
      及附表所示日期之利息外，其餘部分迄未清償，依借據約定事項第五條第一款
      約定，債務視為全部到期，計欠借款四百三十五萬四千一百五十九元，履經催
      討仍置之不理，爰依民法消費借貸及連帶保證之規定訴請如訴之聲明。
  三、證據：提出戶籍謄本一份、借據影本三份、放款客戶往來明細表一份、催收款
      項客戶往來明細、撥款傳票影本六份、印鑑證明書影本乙份、他項權利證明書
      影本乙份、抵押權設定契約書影本乙份、不動產登記謄本影本乙份、最高法院
      相關判例摘要乙份、臺灣省桃園縣土地登記簿影本乙份、利率變更登錄單影本
      乙份、繳息明細表影本乙份、優惠利率案件利率核定表影本乙份、建築改良物
      登記簿影本乙份等為證。
乙、被告方面：
  一、聲明：求為判決駁回原告之訴。
  二、陳述：被告丙○○不爭執有借款之事實，而被告甲○○○自始對本件借款並不
      知情，借據上之簽名亦非其本人所為，不否認印鑑章之真正，惟被告甲○○○
      將身分證、土地所有權狀及印鑑章都拿給被告丙○○保管，是丙○○未經被告
      甲○○○同意，擅自拿去銀行辦理對保及設定抵押權登記。
    理    由
一、原告起訴主張被告丙○○於附表所示日期，邀集被告甲○○○為連帶保證人，與
    原告訂立借據，並向原告共計貸款四百六十萬元，清償日期及利率均如附表所示
    ，並約定遲延履行時除仍按上開利率計息外，逾期六個月以內，按上開利率百分
    之十加付違約金，又逾期超過六個月以上者，另按上開利率百分之二十加付違約
    金。詎料本件借款除獲償本金共二十四萬五千八百四十一元及附表所示日期之利
    息外，其餘部分迄未清償，依借據約定事項第五條第一款約定，債務視為全部到
    期，計欠借款四百三十五萬四千一百五十九元，被告均未償還之事實，已據其提
    出與所述相符之借據影本三份、放款客戶往來明細表一份、催收款項客戶往來明
    細、撥款傳票影本六份、繳息明細表影本乙份等為證，經核原告所提前開書證，
    認原告上開主張堪信為真實。
二、被告甲○○○抗辯：被告甲○○○自始對本件借款並不知情，借據上之簽名亦非
    其本人所為，不否認印鑑章之真正，惟被告甲○○○將身分證、土地所有權狀及
    印鑑章都拿給被告丙○○保管，是丙○○未經被告甲○○○同意，擅自拿去銀行
    辦理對保及設定抵押權登記云云，而被告丙○○亦證稱：伊向銀行借款乙節，被
    告甲○○○並不知情，而甲○○○設定抵押權登記予原告亦是伊拿甲○○○的印
    鑑章給原告去辦理等語。惟按由自己之行為表示以代理權授與他人，或知他人表
    示為其代理人而不為反對之表示者，對於第三人應負授權人之責任。但第三人明
    知其無代理權或可得而知者，不在此限。民法第一百六十九條定有明文。經查，
    被告甲○○○提供其所有坐桃園縣八德市○○路五八一號之房地，分別於八十二
    年十月六日及八十六年九月二十七日，為原告設定抵押權等情，有印鑑證明書影
    本乙份、他項權利證明書影本乙份、抵押權設定契約書影本乙份、不動產登記謄
    本影本乙份、臺灣省桃園縣土地登記簿影本乙份、建築改良物登記簿影本乙份在
    卷可稽，衡諸常情，身份證、印鑑證明、印鑑章及設定抵押權之相關證件，影響
    個人權益甚深，又涉及不動產權利之變動，一般人莫不妥善保管，少有可能任意
    交予他人。且依土地登記規則第三十四條第一項第三、四款之規定，辦理抵押權
    設定登記，應提出所有權狀及身分證明，另依同規則第四十條第一項第二款之規
    定，除非被告甲○○○親赴地政事務簽名或蓋章，否則應檢附印鑑證明，是以本
    件抵押權設定登記應係被告甲○○○本人或其合法授權之人為擔保系爭債權而為
    之事實，堪信為真實。又借貸契約並非必須由借款人親自簽名始可成立，查系爭
    借款之借據上甲○○○之印章為其印鑑章，有印鑑證明乙紙足憑，況依被告所簽
    署借據約定事項第二條：立約人（即被告）因印鑑變更情事發生時，應即以書面
    將變更情事通知貴行（即原告），並辦妥變更或註銷留存印鑑手續，於未為前項
    通知及變更或註銷留存印鑑手續前與貴行所為之交易，立約人均願負其責任，如
    因而造成貴行損害，並負賠償責任之約定，系爭放款借據上蓋用之印鑑，被告甲
    ○○○亦自認印章為其本人所有，已如前述，依上開借據約定事項，被告甲○○
    ○就系爭債務即應負清償責任，被告甲○○○雖辯稱：其將身分證、土地所有權
    狀及印鑑章都拿給被告丙○○保管，是丙○○未經被告甲○○○同意，擅自拿去
    銀行辦理對保及設定抵押權登記云云，縱認屬實，揆諸表見代理之規定，及上開
    土地登記規則之說明，被告甲○○○亦應負表見代理之責任，況被告甲○○○於
    其上開房地設定第一、二順位抵押權後，復設定第三順位抵押權予訴外人啟航國
    際股份有限公司，有土地登記謄本影本乙份可參，且為被告甲○○○所不爭執，
    陳稱係伊委託本件訴訟代理人即被告二人之兒子乙○○代為辦理等語，而謄本上
    既明載第一、二順位權利人為原告，債務人為被告丙○○與甲○○○，被告甲○
    ○○豈有可能不察覺系爭借款，此外，原告復於八十六年十月三日將四百萬及六
    十萬元撥入被告於原告所開立活期儲蓄存款帳號為0000000000000
    0號之帳戶，兩造間之借貸即已成立，被告既未依約償還，原告自得依兩造間消
    費借貸之法律關係及連帶保證之法理，請求被告清償積欠原告之借款及利息、違
    約金。
三、從而，原告依消費借貸及連帶保證契約，請求被告連帶給付原告四百三十五萬四
    千一百五十九元，及如附表所示之利息、違約金，自屬有據，應予准許。
據上論結，本件原告之訴為有理由，依民事訴訟法第八十五條第二項，判決如主文。
中      華      民      國    八十九    年      九      月    二十九    日
                                        臺灣桃園地方法院民事第二庭
~B法      官  吳幸娥
右為正本係照原本作成
如對本判決上訴須於判決送達後廿日內向本院提出上訴狀
中      華      民      國    八十九    年      八      月    二十五    日
~B書  記  官  王恬如


司法院資訊處製作；財團法人民間司法改革基金會備份。
